【裁判字號】    92,訴,4746
【裁判日期】    921231
【裁判案由】    敬老福利生活津貼
【裁判全文】
臺北高等行政法院裁定                            九十二年度訴字第四七四六號
    原      告  甲○○
    被      告  內政部
    代  表  人  余政憲部長）.
右當事人間因敬老福利生活津貼事件，原告不服行政院中華民國九十二年九月三日院
臺訴字第○九二○○八九三二七號訴願決定，提起行政訴訟，本院裁定如左︰
    主  文
原告之訴駁回。
訴訟費用由原告負擔。
    理  由
一、按提起行政撤銷訴訟，以有行政機關違法之行政處分存在為前提，所謂行政處分
    ，乃中央或地方機關就公法上具體事件所為之決定或其他公權力措施而對外直接
    發生法律效果之單方行政行為，此觀行政訴訟法第四條第一項、訴願法第三條第
    一項規定甚明。至若行政機關所為單純之事實之敘述或理由之說明，既不因該項
    敘述或說明而生法律效果，自非行政處分，人民對之即不得提起行政訴訟，最高
    行政法院復著有四十四年判字第十八號判例可資參照。
二、本件原告以其於民國六十二年間退伍，僅領取退伍金新臺幣（下同）四百餘元，
    嗣於九十年八月間再度領取退補金四八、一三九元，勞工保險局（下稱勞保局）
    函復其不得請領敬老福利生活津貼，實不公平等等，於九十二年六月十六日具函
    請被告查明事實。案經被告於九十二年六月二十四日以台內社字第○九二○○二
    四三四三號函知原告，原告不服，提起訴願，經行政院以九十二年九月三日院臺
    訴字第○九二○○八九三二七號訴願決定認為係對非行政處分提起訴願，而為不
    受理決定，原告不服，遂向本院提起行政訴訟。
三、原告起訴意旨略以：依五十九年六月十九日國防部頒訂之士官兵薪給標準表規定
    ，中士一級月支薪餉額為五百十元，月支幹部服勤加給數額為一百元，而原告退
    伍時僅領取退伍金四百餘元，尚不及一個月薪餉，顯然原告所領取之退伍金與敬
    老福利生活津貼暫行條例第三條「軍人退休俸（終身生活補助費）……或一次退
    休金」絕對不同，而原告於九十年八月十五日領取四八、一三九元「退補金」，
    係依陸海空軍軍官士官服役條例及退伍除役軍官退除給與補助金發給辦法所核發
    之補助金，其性質應屬補償性，立法原意絕無剝奪人民權益之意思。另國防部認
    軍人一次退伍金與公務人員一次退休金名稱不同但性質核屬雷同，且退伍金與退
    休俸同屬編列預算於退除役官兵退休給付項下，法律既無明文，顯已牴觸敬老福
    利生活津貼暫行條例第三條及中央法規標準法第十一條規定，並請求確認原告具
    有敬老福利生活津貼領取資格以維立法原意及社會公平正義等語。
四、經查，原告所不服被告九十二年六月二十四日台內社字第○九二○○二四三四三
    號函復略以：「．．．說明：一、．．．。二、有關敬老福利生活津貼之發給對
    象乙節，依中華民國九十一年五月二十二日華總一義字第○九一○○一○○五八
    ○號總統令公布之『敬老福利生活津貼暫行條例』第三條第一項第二款規定，『
    領取軍人退休俸（終身生活補助費）、政務人員、公教人員、公營事業人員月退
    休（職）金或一次退休金』，不得請領本項津貼。經洽受本部委託辦理敬老福利
    生活津貼核發業務之勞工保險局表示，台端於六十二年六月五日退伍並領取軍人
    一次退伍金四八、○○○元，是以不得請領本津貼。三、本津貼之規劃與實施主
    要係因應國內人口老化速度較歐美先進國家所需時間短；家庭照顧功能退減；來
    自子女之經濟支持遞減中，家庭成員承擔就業競爭及撫養老人雙重壓力；以及多
    數老人處於福利給與邊緣等因素下，政府編列預算來照顧從未領取政府津貼、補
    助或退休金之長輩，其發放原則主要係立基於福利資源不重複領取暨政府財政負
    擔能力。另本津貼乃是國民年金完成規劃實施前，保障老人基本經濟安全之過渡
    性措施。．．．」查該函文係轉知原告有關勞保局之意見，認其不符敬老福利生
    活津貼暫行條例第三條之規定，並不因被告上開說明或述而發生法律效果。至
    該函所指敬老生活津貼之實施與規劃，乃在於說明發放原則、保障老人基本經濟
    安全之過渡性措施，被告該函之說明，核屬欠缺法效性的觀念通知，而非行政處
    分，因此原告對之提起訴願，依照首揭規定及判例意旨，自非法之所許，是原告
    主張應准其提起行政訴訟救濟，非屬可採。從而訴願決定為不受理之決定，並無
    違誤。
五、據上論結，本件原告之訴為不合法，爰依行政訴訟法第一百零七條第一項第十款
    後段、第一百零四條，民事訴訟法第九十五條、第七十八條，裁定如主文。
中      華      民      國    九十二    年     十二     月    三十一    日
                        臺 北 高 等 行 政 法 院   第 三 庭
                                           審 判 長 法  官  姜素娥
                                                    法  官  林文舟
                                                    法  官  陳國成
右為正本係照原本作成。
如不服本裁定，應於送達後十日內向本院提出抗告狀（須按他造人數附繕本）。
中      華      民      國    九十三    年      一      月      二      日
                                                    書記官  簡信滇


司法院資訊處製作；財團法人民間司法改革基金會備份。
